臺灣高等法院花蓮分院刑事判決　　　　　　　　　　　九十三年度上易字第三七號
　　上　訴　人　臺灣花蓮地方法院檢察署檢察官
　　被　　　告　甲○○
右上訴人因被告妨害兵役案件，不服臺灣花蓮地方法院九十三年度林易字第一號中華
民國九十三年三月二十五日第一審判決（起訴案號：臺灣花蓮地方法院檢察署九十二
年度偵緝字第一九０號），提起上訴，本院判決如左：
    主  文
原判決撤銷。
甲○○後備軍人意圖避免召集處理，居住處所遷移，無故不依規定申報，致使召集令
無法送達，無故逾入營期限二日，處有期徒刑參月，如易科罰金，以參佰元折算壹日
。
    事  實
一、甲○○甫於民國（下同）九十年十二月二十八日，因犯離去職役罪，經軍事法院
    判處有期徒刑七月，緩刑二年而停役中，為後備軍人管理規則第三條第一項第三
    款所稱之後備軍人。軍事法院法官釋放甲○○時曾告知要在住處等候通知兵單，
    詎甲○○意圖避免召集處理，於九十一年五、六月間，遷出花蓮縣瑞穗村文昌村
    四十八巷十號住處時，竟無故不依規定申報，致使花蓮縣後備司令部所發指定應
    於九十一年八月十九日前往中壢龍岩營區報到之臨時召集令無法送達，無故逾入
    營期限二日。
二、案經花蓮縣後備司令部移送臺灣花蓮地方法院檢察署檢察官偵查起訴。
    理  由
一、被告甲○○未於本院審理時到庭，其於原審矢口否認前揭犯行，辯稱：伊因另案
    經軍事法院判決而停役，於九十一年二月出所後即等待兵單，直到五月都沒有收
    到通知單，始在五月份前往臺北工作，伊遷出後每月會回戶籍地云云。
二、查右開事實，業據證人即原任花蓮縣警察局鳳林分局瑞穗分駐所之員警呂紹銘於
    偵查中結證無訛，復有國防部後備司令部九十一年七月十六日（九一）湘洋字第
    一四四七號函、後備軍人停役原因消滅回役人員名冊、臨時召集令、空白臨時召
    集令受領回執、花蓮縣警察局鳳林分局後備軍人遷出未報行方不明年籍表各一份
    附卷可稽。又被告於原審審理時，就軍事法院法官釋放被告時曾告知要在住處等
    候通知兵單一節，亦供承屬實。被告既然知道須隨時等候通知服兵役，則其於九
    十一年五、六月間，遷出住處前往台北工作時，自應依規定申報，或隨時與住處
    家人取得聯繫，竟不此之為，致使臨時召集令無法送達，其有避免召集處理之意
    圖，已極明顯。本件事證明確，被告犯行堪以認定。
三、核被告所為，係犯妨害兵役治罪條例第十條第三項、第一項第三款之罪，應依同
    條例第五條第五款之規定科刑。原審未察，遽為被告無罪之諭知，尚有未合。檢
    察官上訴指摘原判決不當，為有理由，應予撤銷改判。爰審酌被告犯罪之動機、
    目的及犯罪後態度等一切情狀，量處如主文第二項所示之刑，並諭知易科罰金之
    折算標準。
四、被告經合法傳喚，無正當理由不到庭，爰不待其陳述逕行判決。
據上論斷，應依刑事訴訟法第三百六十九條第一項前段、第三百七十一條、第三百六
十四條、第二百九十九條第一項前段，妨害兵役治罪條例第十條第三項、第一項第三
款、第五條第五款，刑法第十一條前段、第四十一條前段，罰金罰鍰提高標準條例第
二條，判決如主文。
本案經檢察官翟光軍到庭執行職務。
中      華      民      國      九十四      年    一      月    十一    日
                                  審判長法官  吳  鴻  章
                                        法官  蔡  勝  雄
                    法官  林  慶  煙
右為正本證明與原本無異。
本件不得上訴。
                                      書記官  陳  萬  山
中      華      民      國      九十四      年    一    月     十一     日
附錄    本判決論罪科刑法條：
妨害兵役治罪條例第十條
 (逾期自動入營或報到之減免)
犯第四條第五款、第六條第五款、第七條第一項第四款或第九條之罪，應
徵、應召於最後限期屆滿之日起二日內，自動入營或報到者，得減輕或免
除其刑。
